臺灣臺南地方法院民事判決　九十二年度訴字第一五一二號
　　原　　　告　乙○○
　　訴訟代理人　郁旭華律師
　　　　　　　　王燕玲律師
　　被　　　告　甲○○
　　訴訟代理人　丙○○
右當事人間請求侵權行為損害賠償事件，經本院刑事庭移送前來，本院（言詞辯論終
結日期：九十四年二月十七日）判決如左：
　　主　　　文
被告應給付原告新台幣壹仟貳佰零捌元，及自民國九十三年五月三十日起至清償日止
，按週年利率百分之五計算之利息。
原告其餘之訴駁回。
訴訟費用由被告負擔百分之一，餘由原告負擔。
本判決原告勝訴部分得假執行，但被告如於執行標的物拍定、變賣前，以新台幣壹仟
貳佰零捌元為原告預供擔保，得免為假執行。
原告其餘假執行之聲請駁回。
　　事　　　實
甲、原告方面：
  一、聲明：被告應給付原告新台幣（下同）壹佰伍拾陸萬仟捌佰貳拾陸元（起訴
      時僅表明其全部請求之最低金額為貳佰萬元，嗣於最後言詞辯論程序中確定其
      金額為壹佰伍拾陸萬仟捌佰貳拾陸元），及自起訴狀繕本送達翌日起至清償
      日止，按年息百分之五計算之利息，並願供擔保請准宣告假執行。
  二、陳述：
    （一）被告於民國（下同）九十一年八月二十二日晚上七時許，騎乘車牌號碼Ｎ
          ＸＢ─７３７號重型機車，沿台南縣柳營鄉縣由西往東方向行
          駛，途經台南縣柳營鄉○○段道路時，理應注意汽車行駛時駕駛人應注意
          車前狀況，並隨時採取必要之安全措施，且應在遵行車道內行駛，而依當
          時情形，又無不能注意之情形，竟疏未注意，既未注意車前狀況，又未在
          遵行車道內行駛，貿然侵入對向車道，逆向行駛撞及亦騎乘ＶＲＭ─７１
          ５號輕型機車之原告，致使原告人車倒地後，受有頭部外傷腦震盪、右顴
          骨骨折、頸腰椎喪失活動機能二分之一等傷害，原告迄今仍需繼續復健治
          療。
    （二）按因故意或過失不法侵害他人之權利者，負損害賠償責任；汽車在使用中
          加損害於他人者，駕駛人應賠償因此所生之損害；不法侵害他人之身體或
          健康，對於被害人因此喪失或減少勞動能力，或增加生活上之需要時，應
          負損害賠償責任；又不法侵害他人之身體或健康者，被害人雖非財產上之
          損害，亦得請求賠償相當之金額；民法第一百八十四條第一項前段、第一
          百九十一條之二、第一百九十三條第一項、第一百九十五條第一項前段分
          別定有明文。原告因被告之過失傷害行為，受有頭部外傷腦震盪、右顴骨
          骨折、頸腰椎喪失活動機能二分之一等傷害，至今仍需時常復健治療，不
          僅無法工作，連日常生活均無法自行處理，尚需依賴家人之扶養照顧，爰
          請求被告賠償原告新台幣（下同）一百五十六萬三千八百二十六元，至於
          各項損害金額詳列如下：
          醫療費用一萬九千七百三十五元（詳參附表一、證物八、證物十二、證
            物十五）：原告自九十一年八月二十二日起至九十四年二月四日止，合
            計支出醫藥費用柒萬玖仟零壹拾陸元，扣除強制保險理賠金合計五萬九
            千二百八十一元（24447＋3000＋31834＝59281），爰請求被告賠償一
            萬九千七百三十五元（00000－00000＝19735）。
          看護費用三萬三千六百元（證物九）：自九十一年八月二十二日至八月
            三十一日共計支出二萬四千元，扣除強制保險已理賠一萬元，故原告此
            部分請求一萬四千元；另自九十一年十二月十一日至九十二年一月十二
            日共計支出三萬九千六百元，扣除強制保險已理賠二萬元，故原告此部
            分請求一萬九千六百元，以上共計為三萬三千六百元。
          車資費用六萬八千九百五十元（證物十）：原告因車禍受傷時需往返醫
            院復健治療，原告配偶黃進財因工作及照顧年幼子女，常無法自行接送
            ，故均僱請陳春福司機接送，支出之車資如下：自九十一年九月二日至
            九十一年十二月四日合計三萬七千五百元；另自九十二年一月三日至九
            十二年五月十六日合計六萬二千四百元，扣除強制保險（殘廢部分）理
            賠五萬二千五百五十元，故原告此部分請求九千八百五十元；又自九十
            二年五月十九日至九十二年六月三十日合計二萬一千六百元，以上共計
            為六萬八千九百五十元。
          輔助器材二千四百元（證物十三）：包含軟背架一千八百元、助行器六
            百元，共計為二千四百元。
          減少收入之損害七萬九千二百元：原告因被告之侵權行為受有頭部外傷
            腦震盪、右顴骨骨折、頸腰椎喪失活動機能二分之一、脊柱遺存顯著運
            動障害等傷害，迄九十一年十二月十一日再入院手術治療，於同年月二
            十八日出院，出院後約一個月仍持續治療，日常生活尚須他人協助，故
            原告自車禍發生之九十一年八月二十二日起至九十二年元月二十二日止
            共五個月無法工作，如依勞工保險投保薪資分級表第一級每月薪資一萬
            五千八百四十元計算，共減少收入七萬九千二百元（15840×5＝79200
            ）。
          減少勞動能力損害七十五萬九千九百四十一元：原告自車禍受傷迄今仍
            繼續復健治療，除有頸腰椎喪失活動機能二分之一，脊柱遺存顯著運動
            障害外，尚因頭部外傷合併頭痛及記憶力衰退及三叉神經損傷，終生僅
            能從事輕便工作（證物一之診斷證明書第二紙），無論就頸腰椎喪失活
            動機能二分之一或頭部外傷合併頭痛及記憶力衰退及三叉神經損傷，均
            符合勞工保險殘廢給付標準表第七級殘廢等級（證物十一），並領有身
            心障礙手冊（證物十四）。又原告係六十一年一月二十二日生，於本件
            事故發生之九十一年八月二十二日為年滿三十歲又七個月，自車禍發生
            至九十二年元月二十二日，才回復行動能力，則自九十二年元月二十三
            日至勞動基準法所定勞工退休年齡六十歲止（即一百二十一年元月二十
            二日），尚有二十九年，爰依每月薪資一萬五千八百四十元計算，衡以
            原告減少勞動能力之程度，一次請求二十九年減少勞動能力之損失，應
            屬有據，依霍夫曼式計算法扣除中間利息後，金額為一百二十六萬九千
            九百四十一元（15840×12×440÷1200×18.221152＝0000000元）。並
            再扣除強制險已給付之殘廢金額五十一萬元，請求七十五萬九千九百四
            十一元（0000000－000000＝759941元）。
          精神慰撫金六十萬元：原告因被告逆向行駛突然侵入原告車道猛力撞擊
            後，造成頭部外傷腦震盪、右顴骨骨折、頸腰椎喪失活動機能二分之一
            、脊柱遺存顯著運動障害等傷害，歷經手術治療，仍無法痊癒，迄今仍
            須持續奔波醫院復健治療，除有時常頭痛且記憶力衰退之症狀外，脊柱
            已達輕度殘障程度，原告年僅三十歲，且育有二名正值須人照顧之年幼
            稚子，今原告不僅無法照顧稚子，反須他人照顧，原告因上開傷害所造
            成精神痛苦之程度等情，請求精神慰撫金六十萬元，聊以藉慰。
    （三）原告所受腰頸椎之傷害，確係於九十一年八月二十二日因遭被告逆向騎車
          猛力撞及，原告跌落地面所造成。原告住院治療時，因頭部外傷及右顴骨
          骨折開刀，幾乎整日因頭部疼痛臥病在床，且原告出院後仍有頭部疼痛、
          噁心、嘔吐、頸部僵硬及腰痛等情，即刻就醫治療，惟歷經多家醫院才診
          斷出確切之病因，確定腰頸椎受有傷害，足證腰頸椎傷害之症狀顯難以診
          斷，實難強求原告於車禍初始即應發現腰頸椎受有傷害，況依財團法人奇
          美醫院（九三）奇醫字第三六四七號函覆之病情摘要第六點，亦說明原告
          所受腰頸椎之傷害無法排除九十一年八月二十二日車禍傷害造成，原告所
          受腰頸椎傷害確為被告所造成，應無疑義。
  三、證據：提出診斷證明書四份、勞工保險殘廢給付標準表一份、收據二九八份、
      保險理賠查詢單兩份、身心障礙手冊一份等為證，並請求傳訊證人張美娟、田
      麗珍、陳春福為證，另請求本院分向財團法人奇美醫院、六甲鄉民生診所、六
      甲鄉蓋德醫院、新營市盧彥弘復健科診所、財團法人長庚紀念醫院、新樓醫院
      麻豆分院函詢原告前往就醫治療之狀況。
乙、被告方面：
  一、聲明：原告之訴及其假執行之聲請均駁回，如受不利判決，願供擔保請准免為
      假執行。
  二、陳述：
    （一）查原告頸腰椎喪失活動機能二分之一（第四、五腰椎椎間盤突出）之症狀
          係因「扭傷」而起，與本件交通事故間應無存因果關係，被告就此部分病
          症並無可歸責性，並無賠償責任之可言：
          本件交通事故係發生在九十一年八月廿二日，其時被告所受傷害係「頭
            部外傷」、「右顴骨骨折」，並無「頸腰椎椎間盤突出」之傷害，此觀
            原告所提診斷證明書所載內容即明。且依卷附奇美醫院九十二年十二月
            一日發（九二）奇醫字第五四０二號函稱：「‧‧‧查九十一年八月二
            十三日至九十一年八月三十一日住院期間，病患無主訴腰部或下肢疼痛
            ，‧‧‧」等語，更可證明原告於本件交通事故後，所受傷害僅有「頭
            部外傷」及「右顴骨骨折」而已，並未受有「腰部或下肢疼痛」之傷害
            ，此再觀諸原告所提證物一即九十一年十二月二日（即事發三個月後）
            由奇美醫院開具之診斷證明書，其內容亦僅載「頭部外傷右顴骨骨
            折」，而完全未敘及有關「腰部或下肢疼痛」之診斷紀錄，益證之。更
            何況一般身體疼痛之正常情況應為：起初受傷處會較明顯疼痛，爾後隨
            時間經過將會逐漸減輕疼痛；乃原告之前於奇美醫院及往後之疼痛主張
            ，竟與前述相反，實有違常情，不足採信。
          至原告罹患「第四、五腰椎椎間盤突出」之病症，係於九十一年十二月
            十一日入院，翌日手術，九十一年十二月二十八日出院（參原證二奇美
            醫院九十一年十二月二十八日診斷證明書），可知此症狀之發生距本件
            交通事故發生即同年八月二十二日，時間相隔已近三個半月，依一般經
            驗法則，尚難謂此「腰椎椎間盤突出」之症狀即為本件交通事故所造成
            ，蓋該項傷害是否係因其他因素（如因行動不便、自行不小心摔跤）造
            成頸腰椎傷害？並非全無可能，縱原告請當時之看護人員充當證人，亦
            因並未全天全期間完全在場看護，至多僅能證明看護人員在場之狀況，
            並無法一併證明其不在場之狀況為何？故不能因此認定原告主張之傷害
            與本件交通事故存有相當因果關係。
          是原告對其罹患「腰椎椎間盤突出」，及因此病症手術後又衍生之「頸
            腰椎喪失活動機能二分之一以上」、「脊柱遺留顯著運動障害」等損害
            ，既無法證明係出於被告行為所致，自無請求被告賠償之理。
          又本件事故發生時間係九十一年八月廿二日，乃原告所提「附證一」中
            竟有「九十一年六月二十日」所開立之「診斷證明書」（即內載被告終
            生僅能從事輕便工作者），該「九十一年六月二十日」開立診斷證明時
            ，事故尚未發生，該診斷證明書之形式真實性顯然可疑。
          退萬步言，縱謂右開「九十一年六月二十日」開立之診斷書係於「九十
            二年六月二十日」所開，惟原告在「九十一年十二月十一日」另入院作
            「腰椎椎間盤突出」之手術，是「九十二年六月二十日」所作之診斷結
            果，應非單僅就九十一年八月廿二日事故發生後之身體狀況為判斷，或
            謂該「神經內科」鄭天浚醫師根本不知道原告另有在「九十一年十二月
            十一日」作另一項「腰椎椎間盤突出」手術，故原告縱「終生僅能從事
            輕便工作」，亦難謂即係本件交通事故所致。
          況原告申請得汽車強制責任保險給付，僅核可理賠三萬餘元，若果真因
            本件車禍事故導致原告殘廢，斷不致僅得獲理賠此數，足徵原告之殘廢
            與本件車禍間並無因果關係至明。又縱原告得申領得汽車強制責任險之
            「殘廢給付」，惟「殘廢」之結果應係原告另患「椎間盤突出」病症所
            致，與本件交事故間並無因果關係，已如前述，是亦不得僅以原告得申
            領「汽車強制責任險」即謂被告亦應就其「殘廢」結果負賠償責任。
          綜右，原告請求「五個月」（九十一年八月廿二日至九十二年元月廿二
            日）無法工作之減少收入損害，實有疑問？且原告於事故發生前是否有
            工作？或已處在失業狀況？或自始即不曾就業（原告並無投保勞工保險
            ，似此可知應無就業收入）？遽難即認有所謂「減少收入」之損害，應
            乏證據，而屬無由。
    （二）「按勞工保險條例第五十三條所定殘廢給付標準表所稱殘廢標準日數，係
          屬被保險人因傷害或罹患有傷殘而依上開規定請求保險人為殘廢補助及殘
          廢給付時據以為核算其金額基礎之標準，此與被害人依侵權行為法則，請
          求加害人賠償其減少勞動能力損失計算基礎之餘存工作年限無關。是被害
          人為上開損害賠償之請求時，自不得以上開殘廢給付標準表所載給付期間
          （日數）為準」（最高法院八十八年台上字第二二０八號民事判決意旨參
          照）。據此，原告以「勞工保險殘廢給付標準表」計算「減少勞動能力之
          損害」，顯於法無據而不應認許，原告依法自應證明其「受侵害前之身體
          健康狀態、教育程度、專門技能、社會經驗等方面」之職業上工作能力如
          何？其謀生能力又受何減少？不應遽以不相關之勞工保險殘廢給付標準表
          ，計算其損害金額。
    （三）原告所提出之醫療費用收據，時間均在九十二年五月下旬至六月中旬，尚
          難證明係本件交通事故所衍生之醫療費用，至看護花費發生之時間係在九
          十一年十二月十一日至九十二年一月十二日，而此期間正是其因腰椎椎間
          盤突出手術住院期間，而「腰椎椎間盤突出」並非本件事故所造成者，已
          如前述，是被告應無賠償之責。至其計程車花費收據（九十二年五、六月
          間）既屬私文書，被告否認該些收據形式上之真正，又縱證明屬實，此支
          出亦非當然與本件發生於九十一年八月廿二日之交通事故有關。
    （四）有關精神慰撫金部分，原告之身體健康不佳應係肇於「腰椎椎間盤突出」
          之疾病，而其腦部雖受有「外傷」，但並無證據證明有引發「腦震盪」，
          尤無證據證明其「頭痛」、「記憶力衰退」之症狀係源自本件交通事故；
          縱原告精神上受有痛苦，然此痛苦若非全係是本件交通事故所直接導致之
          結果，則實無由令被告賠償之理。
丙、本院依職權調閱本院九十二年度交易字第一一一號過失傷害刑事案卷；向財團法
    人奇美醫院函詢原告之病情及其醫療費用；調閱兩造之財產資料；函詢原告之就
    醫紀錄。
　　理　　　由
一、原告於本件起訴時，雖僅聲明：「被告應給付原告貳佰萬元（起訴時僅表明其全
    部請求之最低金額為貳佰萬元），及自起訴狀繕本送達翌日起至清償日止，按年
    息百分之五計算之利息，並願供擔保請准宣告假執行」等語，嗣於九十四年二月
    十七日最後言詞辯論程序中，始確定其聲明為：「被告應給付原告壹佰伍拾陸萬
    仟捌佰貳拾陸元，及自起訴狀繕本送達翌日起至清償日止，按年息百分之五計
    算之利息，並願供擔保請准宣告假執行」等語，惟依據民事訴訟法第二百四十四
    條第四項之規定，應無不合，先予敘明。
二、本件原告起訴主張：被告於九十一年八月二十二日晚上七時許，騎乘車牌號碼Ｎ
    ＸＢ─７３７號重型機車，沿台南縣柳營鄉縣由西往東方向行駛，途
    經台南縣柳營鄉○○段道路時，理應注意汽車行駛時駕駛人應注意車前狀況，並
    隨時採取必要之安全措施，且應在遵行車道內行駛，而依當時情形，又無不能注
    意之情形，竟疏未注意，既未注意車前狀況，又未在遵行車道內行駛，貿然侵入
    對向車道，逆向行駛撞及亦騎乘ＶＲＭ─７１５號輕型機車之原告，致使原告人
    車倒地後，受有頭部外傷腦震盪、右顴骨骨折、頸腰椎喪失活動機能二分之一等
    傷害，爰訴請被告賠償：醫療費用一萬九千七百三十五元、看護費用三萬三千六
    百元、車資費用六萬八千九百五十元、輔助器材費用二千四百元、減少收入之損
    害七萬九千二百元、減少勞動能力損害七十五萬九千九百四十一元、精神慰撫金
    六十萬元，以上共計為壹佰伍拾陸萬仟捌佰貳拾陸元，並請求加給自起訴狀繕
    本送達翌日起至清償日止，按年息百分之五計算之利息，且願供擔保請准宣告假
    執行等語。
三、被告固不否認曾於右揭時地駕車肇事，致使原告受有頭部外傷腦震盪、右顴骨骨
    折等傷害，惟另以：本件有關原告主張渠受有頸腰椎喪失活動機能二分之一（
    第四、五腰椎椎間盤突出）之傷害部分，與本件交通事故間應無因果關係存在，
    被告就此部分自無賠償責任可言。勞工保險條例第五十三條所定殘廢給付標準
    表所稱殘廢標準日數，係屬被保險人因傷害或罹患有傷殘而依上開規定請求保險
    人為殘廢補助及殘廢給付時，據以為核算其金額基礎之標準，此與被害人依侵權
    行為法則，請求加害人賠償其減少勞動能力損失計算基礎之餘存工作年限無關，
    本件原告以「勞工保險殘廢給付標準表」計算「減少勞動能力之損害」，顯屬於
    法無據。原告所提車資費用收據，被告否認為真實，又縱證明屬實，此項支出
    亦非當然與本件發生於九十一年八月廿二日之交通事故有關。原告腦部雖因本
    件車禍而受有外傷，但並無證據證明確有引發「腦震盪」，尤無證據證明原告「
    頭痛」、「記憶力衰退」之症狀係源自本件交通事故，自無由令被告負賠償之責
    等語，資為抗辯。
四、按因故意或過失不法侵害他人之權利者，負損害賠償責任，民法第一百八十四條
    第一項前段定有明文。查本件有關原告主張被告於九十一年八月二十二日晚上七
    時許，騎乘車牌號碼ＮＸＢ─７３７號重型機車，沿台南縣柳營鄉縣
    由西往東方向行駛，途經台南縣柳營鄉○○段道路時，理應注意汽車行駛時駕駛
    人應注意車前狀況，並隨時採取必要之安全措施，且應在遵行車道內行駛，而依
    當時情形，又無不能注意之情形，竟疏未注意，既未注意車前狀況，又未在遵行
    車道內行駛，貿然侵入對向車道，逆向行駛撞及亦騎乘ＶＲＭ─７１５號輕型機
    車之原告，致使原告人車倒地後，受有頭部外傷腦震盪、右顴骨骨折等傷害之事
    實，為被告所不爭，並經本院依職權調閱本院九十二年度交易字第一一一號過失
    傷害刑事案卷查明無訛，應堪信為真正。再按道路交通安全規則所用名詞「汽車
    」，係指在道路上不依軌道或電力架線而以原動機行駛之車輛（包括機器腳踏車
    ）；又汽車行駛時，駕駛人應注意車前狀況，並隨時採取必要之安全措施，及在
    雙向二車道行駛時，應在遵行車道內行駛，道路交通安全規則第二條第一款、第
    九十四條第三項及第九十七條第一款分別定有明文。查被告係合法考領駕駛執照
    之人，此有道路交通事故調查報告表附在本院九十二年度交易字第一一一號過失
    傷害刑事案卷內可考，是被告理應知悉並注意上開交通安全規則，以防止危險發
    生，而肇事當時係天候晴、暮光、路面柏油、雙線道、有快慢車道劃分、標線清
    晰、路面乾燥、無缺陷、無障礙物、視距良好等情，亦有前開道路交通事故調查
    報告表之記載可據，足見被告當時於客觀上並無不能注意之情事，乃被告竟疏未
    注意對向車道內尚有其他車輛行駛之車前狀況，貿然向左駛入對向車道而逆向行
    駛，適原告騎乘機車駛至，被告煞避不及而發生本件肇事，被告確有違反上開規
    定之注意義務，其有過失至為灼然，臺灣省台南區車輛行車事故鑑定委員會亦同
    此認定，有該委員會南鑑字第九二０三００號鑑定意見書一份附在本院九十二年
    度交易字第一一一號過失傷害刑事案卷內可參，則被告自應負過失侵權行為責任
    甚明。
五、再按因故意或過失，不法侵害他人之權利者，負損害賠償責任；不法侵害他人之
    身體或健康者，對於被害人因此喪失或減少勞動能力，或增加生活上之需要時，
    應負損害賠償責任；不法侵害他人之身體、健康、名譽、自由、信用、隱私、貞
    操，或不法侵害其他人格法益而情節重大者，被害人雖非財產上之損害，亦得請
    求賠償相當之金額，民法第一百八十四條第一項前段、第一百九十三條第一項、
    第一百九十五條第一項前段分別定有明文。查被告對於本件車禍既有過失責任，
    已見前述，是原告請求損害賠償，固屬於法有據，惟被告既另以前揭情詞置辯，
    則本件自應分別審究：有關原告主張渠受有頸腰椎喪失活動機能二分之一（第四
    、五腰椎椎間盤突出）傷害部分，與本件交通事故間究有無因果關係存在？原告
    本件之各項損害賠償請求是否有據？茲分述如下：
    （一）原告雖主張：渠因本件交通事故而受有第四、五腰椎椎間盤突出之傷害，
          並因此而導致其頸腰椎喪失活動機能二分之一以上，脊柱遺存顯著運動傷
          害云云。惟查：
          依據原告所提奇美醫學中心所出具之三份診斷證明書觀之，原告於九十
            一年八月二十二日晚間遭受本件交通事故受傷後，僅受有「頭部外傷、
            右顴骨骨折」之傷害而已，並於當日送往該醫院急診，翌日住院，同年
            八月二十六日行復位固定手術，同年八月三十一日出院，嗣係另於相隔
            三個多月後之九十一年十二月十一日始另因「第四、五腰椎椎間盤突出
            」之病症而住院，嗣於同年十二月二十八日出院，此有原告所提診斷證
            明書三份在卷可稽。是原告於本件車禍後送醫急救時，既從未出現「第
            四、五腰椎椎間盤突出」之病徵，顯難採信原告於本件車禍受傷出院後
            相隔三個多月之久所發現之「第四、五腰椎椎間盤突出」病徵，係與本
            件車禍有關。更何況經本院向財團法人奇美醫院函詢原告之病情結果，
            該院覆稱：「病患係於九十一年八月二十三日因車禍住院，其時診斷為
            頭部外傷及右顴骨骨折，並無腰椎第四、五椎間盤突出之診斷，病患於
            九十一年八月三十一日出院，並於門診追蹤，後因頭暈、頸部疼痛分別
            於神經外科及骨科門診追蹤」、「查九十一年八月二十三日至九十一年
            八月三十一日住院期間，病患無主訴腰部或下肢疼痛，因而未作腰椎之
            放射線檢查」等語，此有該院九十二年十一月三日、九十二年十二月一
            日覆函各一份在卷可稽。按衡諸一般生活經驗，凡身體遭受外力而受傷
            者，皆係起初受傷時會有明顯之疼痛不適感覺，爾後始隨時間經過與復
            原而逐漸減輕其疼痛不適感覺，是原告於本件車禍受傷之初，自九十一
            年八月二十三日至九十一年八月三十一日住院期間，既然從未主訴其腰
            部或下肢疼痛，以致奇美醫院從未對其作腰椎之放射線檢查，更可證明
            原告於本件交通事故後，其所受傷害應僅有「頭部外傷」及「右顴骨骨
            折」而已，並未受有「腰部或下肢疼痛」之傷害甚明。
          更有甚者，依據原告所提醫療費用統計表（詳如原告九十三年一月八日
            準備書一狀所附附表一所示）可知，原告自本件車禍受傷住院而於九十
            一年八月三十一日出院後，原本僅有返回奇美醫院看門診而已，嗣係突
            自九十一年九月十九日起，先後密集前往台南縣六甲鄉民生診所、六甲
            鄉蓋德醫院、財團法人長庚紀念醫院、奇美醫院、新營市盧彥弘復健科
            診所、新樓醫院麻豆分院就診，此有原告所提醫療費用統計表一份、收
            據二九八份在卷可考。而經本院分向六甲鄉民生診所、財團法人長庚紀
            念醫院函詢原告前往就醫治療之情形結果，六甲鄉民生診所函覆稱：病
            患乙○○於九十一年九月十九日曾來本診所就醫，當時主訴因頸部疼痛
            ，「在其他場所接受推拿處理後發生頭暈、噁心、冒汗」，診斷為眩暈
            症等語，有該診所九十三年六月二十八日覆函一份在卷可參，而財團法
            人長庚紀念醫院更明確函覆稱：病患於九十一年九月二十二日至本院急
            診，「主訴約二天前車禍導致頸部僵硬、噁心、嘔吐」等語，有該院九
            十三年七月十六日覆函一份附卷足憑。是由原告向六甲鄉民生診所、財
            團法人長庚紀念醫院所陳述之病因觀之，原告於九十一年九月十九日之
            所以發生頸部僵硬、頭暈、噁心等症狀，嗣並經診斷為罹患「第四、五
            腰椎椎間盤突出」病症，並因此而導致其頸腰椎喪失活動機能二分之一
            以上、脊柱遺存顯著運動傷害，實乃肇因於原告於九十一年九月十九日
            另遭車禍受傷或因接受推拿處理不當所致，並非肇因於被告上開過失行
            為所致，此倘再對照上述奇美醫院所函覆之原告病情，益可得證。原告
            空言主張渠所受「第四、五腰椎椎間盤突出」傷害，係肇因於九十一年
            八月二十二日遭被告逆向騎車猛力撞及所致云云，應無足採。
          原告於九十一年九月十九日，既係因另遭車禍受傷或因接受推拿處理不
            當，以致發生頸部僵硬、頭暈、噁心等症狀，嗣並經診斷為罹患「第四
            、五腰椎椎間盤突出」病症，並因此而導致其頸腰椎喪失活動機能二分
            之一以上、脊柱遺存顯著運動傷害，已如前述，則「原告於九十一年九
            月十九日另遭車禍或接受推拿處理不當」顯係致使原告罹患「第四、五
            腰椎椎間盤突出」病症之獨立原因，自應認原告此後所受「第四、五腰
            椎椎間盤突出」之傷害，與被告九十一年八月二十二日過失行為間之因
            果關係業已中斷，則原告自不得再就業已中斷因果關係部分之傷害，請
            求被告負損害賠償之責。
    （二）有關醫療費用部分：原告主張渠因本件車禍而支出醫療費用19735元等情
          ，固據提出收據二九八份為證，惟查，原告自九十一年九月十九日起所支
          出之醫療費用，實係因「原告於九十一年九月十九日另遭車禍或接受推拿
          處理不當」所致，該部分已因因果關係中斷而不得請求被告賠償，已如前
          述，則本件有關九十一年九月十九日以後原告所支出之醫療費用，自不得
          請求被告賠償。次查，原告自九十一年八月二十二日因本件車禍受傷時起
          ，迄九十一年九月十九日前最後一次支出醫療費用（最後一次為九十一年
          九月十六日看門診）止，共計支出醫療費用18680元等情，有原告所提醫
          療費用收據十張在卷可參，並有奇美醫院九十二年十一月三日函覆本院有
          關原告之自負金額在卷可稽，此部份且為被告所不爭，應堪信為真實，是
          原告有關醫療費用之請求，在不逾18680元之範圍內，應屬有據，逾此範
          圍則不應准許。
    （三）有關看護費用部分：原告主張渠因本件車禍而支出看護費用33600元等情
          ，固據提出收據二九八份為證，惟查，原告自九十一年九月十九日起所支
          出之看護費用，實係因「原告於九十一年九月十九日另遭車禍或接受推拿
          處理不當」所致，該部分已因因果關係中斷而不得請求被告賠償，已如前
          述，則本件有關九十一年九月十九日以後原告所支出之看護費用，自不得
          請求被告賠償。次查，原告自九十一年八月二十二日因本件車禍受傷時起
          ，迄九十一年九月十九日前最後一次支出看護費用止，共計支出看護費用
          24000元等情，有原告所提看護費用收據一張在卷可參，並經證人即張美
          娟看護到庭證稱屬實，原告復自認其中10000元之看護費用業經受領強制
          保險理賠，該部分自應予以扣除在卷，此部份且為被告所不爭，應堪信為
          真實，是原告有關看護費用之請求，在不逾14000元之範圍內，應屬有據
          ，逾此範圍則不應准許。
    （四）有關車資費用部分：原告主張渠因本件車禍受傷，因而支出車資費用
          68950元等情，固據提出收據二九八份為證，惟查，原告自九十一年九月
          十九日起所支出之車資費用，實係因「原告於九十一年九月十九日另遭車
          禍或接受推拿處理不當」所致，該部分已因因果關係中斷而不得請求被告
          賠償，已如前述，則本件有關九十一年九月十九日以後原告所支出之車資
          費用，自不得請求被告賠償。次查，原告自九十一年八月三十一日因本件
          車禍出院時起，迄九十一年九月十九日前最後一次前往奇美醫院門診止，
          共計前往奇美醫院看門診四次（日期分別為九十一年九月二日、九十一年
          九月九日、九十一年九月十一日、九十一年九月十六日），此有原告所提
          醫療費用收據八張在卷可稽，而依原告所受傷勢且該四次應診皆係緊臨車
          禍出院後所為觀之，應堪認原告確有僱請司機載送原告往返之必要，則此
          部份增加原告生活上需要所生之支出費用，自應由被告負賠償之責，被告
          空言否認此部份之賠償責任，要無可採。又原告搭車看診之車資為每趟往
          返收費壹仟貳佰元等情，亦據證人即司機陳春福到庭結證綦詳，應堪認原
          告確實受有四趟車資肆仟捌佰元之損害無訛，是原告有關車資費用之請求
          ，在不逾4800元之範圍內，應屬有據，逾此範圍則不應准許。
    （五）有關輔助器材費用部分：查原告請求輔助器材費用2400元之損害（包含九
          十三年一月八日購買助行器600元、九十三年六月四日購買軟背架1800元
          ），固據提出收據兩張為證。惟查，該等費用皆係發生於九十一年九月十
          九日以後，且該等費用皆係因原告另罹患「第四、五腰椎椎間盤突出」病
          症所支出，該等費用實係因「原告於九十一年九月十九日另遭車禍或接受
          推拿處理不當」所致，該部分既已因因果關係中斷而不得請求被告賠償，
          已如前述，則原告自不得請求被告賠償輔助器材費用。
    （六）有關減少收入之損害部分：原告固主張渠因本件車禍受傷，共計五個月無
          法工作，按行政院勞委會所公佈之最低工資額計算，計受有減少收入損害
          79200（15840×5＝79200）元云云，惟查，原告自九十一年九月十九日起
          所受之傷害，實係因「原告於九十一年九月十九日另遭車禍或接受推拿處
          理不當」所致，該部分已因因果關係中斷而不得請求被告賠償，已如前述
          ，則本件有關九十一年九月十九日以後原告所受無法工作減少收入之損害
          ，自不得請求被告賠償。次查，原告自九十一年八月二十二日因本件車禍
          受傷時起，迄九十一年九月十九日前最後一次支出醫療費用（最後一次為
          九十一年九月十六日看門診）止，其間共計二十六日，原告或則係住院治
          療、或則係在家療養並定期回診，該二十六日期間原告顯無法回復正常之
          工作能力甚明，則按行政院勞委會所公佈之最低工資額計算，應堪信原告
          在此期間內至少受有壹萬仟柒佰貳拾捌元（15840×26÷30＝13728）之
          無法工作減少收入損害甚明，是原告有關減少收入損害之請求，在不逾
          13728元之範圍內，應屬有據，逾此範圍則不應准許。
    （七）有關減少勞動能力之損害部分：查原告請求減少勞動能力損害759941元，
          固據提出診斷證明書四份、勞工保險殘廢給付標準表一份、身心障礙手冊
          一份為證。惟查，原告之所以受有第四、五腰椎椎間盤突出之傷害，並因
          此導致其頸腰椎喪失活動機能二分之一以上，脊柱遺存顯著運動傷害，實
          係肇因於「原告於九十一年九月十九日另遭車禍或接受推拿處理不當」所
          致，該部分既已因因果關係中斷而不得請求被告賠償，已如前述，衡情，
          因交通事故而僅受有「頭部外傷」及「右顴骨骨折」傷害之患者，亦顯不
          可能導致其頸腰椎喪失活動機能二分之一以上，脊柱遺存顯著運動傷害，
          則原告自不得請求被告賠償減少勞動能力之損害。
    （八）有關精神慰撫金部分：原告因本件車禍而受有「頭部外傷」及「右顴骨骨
          折」之傷害，於當日（九十一年八月二十二日）因急診而住院，迄九十一
          年八月三十一日始出院，且迄九十一年九月十六日止仍然赴門診繼續追蹤
          治療等情，已詳如前述。本院爰斟酌原告因本件車禍受傷所受之痛苦暨被
          告之過失程度，並參酌兩造身份、地位、經濟等情狀，此有本院依職權所
          調閱兩造之財產資料各一份在卷可參等情，認原告請求被告給付伊精神慰
          藉金，在不逾貳拾伍萬元之範圍內，應屬允當，逾此範圍則不應准許。
    （九）末查被告於原告提起本件刑事附帶民事賠償請求之後，已於九十二年六月
          十日寄交面額為三十萬元之銀行支票予原告收受，原告亦確已收受兌領該
          三十萬元無訛等情，業據原告於本院九十二年度交易字第一一一號過失傷
          害刑事案件中陳明在卷，此業據本院依職權調閱上開刑事案卷查明無訛（
          見該案卷三二頁審判筆錄所載內容），是該三十萬元自應解為係被告部分
          清償本件損害賠償債務，則計算本件被告尚應賠償原告之數額時，自應將
          上開被告業已給付之三十萬元予以扣除，併此敘明。
七、綜上所述，本件原告所得請求被告賠償之金額合計為壹仟貳佰零捌元（醫療費用
    18680元＋看護費用14000元＋車資費用4800元＋減少收入之損害13728元＋精神
    慰撫金250000元－被告業已賠償予原告之300000元＝1208元），從而，本件原告
    本於侵權行為損害賠償之法律關係請求被告賠償損害，就其訴請被告給付壹仟貳
    佰零捌元，及自起訴狀繕本送達翌日（即九十三年五月三十日）起至清償日止，
    按週年利率百分之五計算之法定遲延利息部分之請求，為有理由，應予准許。逾
    此範圍所為之請求，為無理由，應予駁回。
八、本件有關原告勝訴部分，係所命給付金額未逾五十萬元之判決，依民事訴訟法第
    三百八十九條第一項第五款之規定，應依職權宣告假執行，而被告就此部分亦陳
    明願供擔保聲請免為假執行，經核並無不合，爰酌定相當之擔保金額併予宣告之
    。至於原告其餘假執行之聲請，因訴之駁回而失所附麗，應予駁回，併此敘明。
九、據上論結，本件原告之訴為一部有理由，一部無理由，並依民事訴訟法第七十九
    條但書、第三百八十九條第一項第五款、第三百九十二條，判決如主文。
中　　　華　　　民　　　國　　九十四　　年　　　三　　　月　　　三　　　日
                                臺灣臺南地方法院民事第二庭
~B法　　　官　王金龍
右為正本係照原本作成
如對本判決上訴，須於判決送達後廿日內向本院提出上訴狀
中　　　華　　　民　　　國　　九十四　　年　　　三　　　月　　　三　　　日
~B法院書記官　杜孟珍
